臺灣基隆地方法院基隆簡易庭小額民事判決
110年度基小字第64號
原      告  和泰產物保險股份有限公司

法定代理人  顏思齊  
訴訟代理人  劉亭妤  
            袁子謙  
被      告  陳榮豐  

上列當事人間請求侵權行為損害賠償事件，本院於民國110年3月
25日言詞辯論終結，判決如下：
    主  文
被告應給付原告新臺幣(下同)2萬1,000元，及自109年12月23日
起至清償日止，按年息5%計算之利息。
原告其餘之訴駁回。
訴訟費用1,000元由被告負擔700元，餘由原告負擔。
本判決得假執行。但被告如於假執行程序實施前，以2萬1,000元
為原告供擔保後，得免為假執行。
　　事實及理由要領
一、原告起訴主張：被告於108年10月10日駕駛車牌號碼000-000
    0號營業小客車(下稱被告車輛)，於16時59分許行經基隆市○
    ○區○○路000號前，因起駛時未讓行進中車輛先行，與由訴外
    人張耀嘉駕駛原告所承保之車牌號碼0000-00號自小客車（
    下稱系爭承保車輛）發生擦撞，致系爭承保車輛受損，經送
    廠修復之費用為3萬元，原告已依保險契約如數賠付，依保
    險法第53條第1 項規定取得代位權，爰依侵權行為損害賠償
    請求權及保險代位之法律關係提起本件訴訟等語，並聲明：
    被告應給付原告3萬元，及自起訴狀繕本送達之翌日起至清
    償日止，按年息5%計算之利息。
二、被告抗辯：依張耀嘉提供之行車紀錄器畫面顯示時間17:32:
    14看到前方被告車輛讓乘客上車，張耀嘉即變換至中間車道
    ，到17:32:19被告車輛向前行駛擦撞點才5秒鐘，足證張耀
    嘉是驟然變換車道，造成被告無法反應，且張耀嘉亦自承未
    看後視鏡，即未注意右後方來車，已違反道路交通處罰條例
    第47條第3項超車未行至安全距離即行駛入原行路線等語，
    故請求法院判決：駁回原告之訴。
三、法院的判斷:
    原告主張之上開事實，業據其提出基隆市警察局道路交通事
    故當事人登記聯單、道路交通事故現場圖、系爭承保車輛行
    車執照、駕駛執照、三和汽車股份有限公司三和士林廠估價
    單、系爭承保車輛受損照片、電子發票證明聯等件（均為影
    本）為證，復經本院依職權向基隆市警察局函調本件交通事
    故相關資料，經該局以109年12月10日基警交字第109005019
    1號函檢送道路交通事故當事人登記聯單、現場圖、A3類道
    路交通事故調查紀錄表、初步分析研判表及現場照片等件到
    院，與原告前揭所述互核相符，自堪信為真實。惟被告仍以
    前詞置辯，經查：
  ㈠按因故意或過失，不法侵害他人之權利者，負損害賠償責任
    ；汽車、機車或其他非依軌道行駛之動力車輛，在使用中加
    損害於他人者，駕駛人應賠償因此所生之損害。民法第184
    條第1項前段、第191條之2 前段分別定有明文。又按汽車起
    駛前應顯示方向燈，注意前後左右有無障礙或車輛行人，並
    應讓行進中之車輛行人優先通行，道路交通安全規則第89條
    第1項第7款定有明文。據交通部公路總局臺北區監理所基宜
    區車輛行車事故鑑定會鑑定意見書之鑑定意見：陳榮豐駕駛
    計程車，行經單行多線道路段，於車道上臨停搭載乘客起駛
    ，疏未注意看清左側直行來車，為肇事原因等語，且觀之系
    爭承保車輛被撞擊之位置係在中柱後之右側車門，顯見斯時
    被告並無不能注意之情形，足徵原告主張被告於起駛時疏未
    注意行進中之系爭承保車輛，致生碰撞事故，且其過失行為
    與系爭承保車輛損害結果間具有相當因果關係，應負過失侵
    權行為責任等情，確屬有理。
　㈡次按汽車在使用中加損害於他人者，駕駛人除於防止損害之
    發生，已盡相當之注意者外，應賠償被害人因此所生之損害
    ；因故意或過失，不法侵害他人之權利者，負損害賠償責任
    ；負損害賠償責任者，除法律另有規定或契約另有訂定外，
    應回復他方損害發生前之原狀，債權人並得請求支付回復原
    狀所必要之費用，以代回復原狀，民法第191條之2、民法第
    184條第1項前段、第213條第1、3 項分別定有明文。本件原
    告主張系爭承保車輛因本件事故右後側車身受有損害，致支
    出修復費用共3萬元，業據其提出三和汽車股份有限公司三
    和士林廠估價單及統一發票為證，核原告所提出估價單之三
    和汽車股份有限公司三和士林廠，核屬該型車輛之特約大型
    維修保養廠，是該大型保養廠所列各項目之修復所需金額，
    應屬客觀為可採，是就上開估價單所列作業內容與更換零件
    之費用，應屬合理且必要。酌以事故車輛縱經修復，其市場
    交易上之價值，仍將因曾受碰撞，車體剛性、組裝品質均可
    能降低，而普遍有所貶值，故不可能因零件以新品更換舊品
    ，而受有不當得利，故材料費用不予折舊。據此，原告車輛
    之必要修復費用，應為3萬元。
　㈢惟按損害之發生或擴大，被害人與有過失者，法院得減輕賠
    償金額或免除之，民法第217條第1項定有明文。此項規定之
    目的，在謀求加害人與被害人間之公平，故在裁判上法院得
    以職權減輕或免除之（最高法院85年度台上字第1756號判決
    要旨參照）。倘受害人於事故之發生亦有過失，由加害人負
    全部賠償責任，未免失諸過酷，是以賦與法院得不待當事人
    主張，減輕其賠償金額或免除之職權。又「汽車超車時，應
    依下列規定：……欲超越同一車道之前車時，須先按鳴喇叭
    二單響或變換燈光一次，不得連續密集按鳴喇叭或變換燈光
    迫使前車允讓。……。前行車減速靠邊或以手勢或亮右方向
    燈表示允讓後，後行車始得超越。超越時應顯示左方向燈並
    於前車左側保持半公尺以上之間隔超過，行至安全距離後，
    再顯示右方向燈駛入原行路線。」則為道路交通安全規則第
    101條第1項第3款及第5款所明定。觀諸張耀嘉之行車影像紀
    錄器顯示「畫面時間17:32:14看到車前方，陳榮豐駕駛計程
    車，於仁一路315號前外側車道靠右處臨停讓乘客上車，17:
    32:15張耀嘉駕駛自小客車，從後方要往前繞越過去，17:32
    :18張耀嘉繞越過去要右切回原車道，17:32:19陳榮豐駕駛
    計程車，向前起駛碰撞肇事」，酌以張耀嘉在A3類道路交通
    事故調查紀錄表上之陳述：我行駛仁一路中間車道往東明路
    方向，對方（指被告車輛）在外側車道正中間臨停載客，我
    看見對方停下車子，就要往右變換車道往對方前方，我有打
    方向燈，當時我原本是行駛外側車道，但對方在我前方載客
    我才要超越對方的。…。當時我注意前方車況而已，沒有注
    意後視鏡等語，應認系爭承保車輛駕駛張耀嘉之行為就車禍
    事故之發生亦同有過失。爰審酌雙方就本件事故發生之原因
    力強弱及個別應負之注意義務等一切情狀，認張耀嘉與被告
    應各負30%、70%之過失責任，爰減免被告30%賠償金額。本
    件原告既已依保險契約之約定，給付系爭承保車輛修復費用
    ，故原告得代位請求被告賠償之金額核減為2萬1,000元（計
    算式：30,000×70%＝21,000）。
  ㈣又本件原告對被告之侵權行為損害賠償請求權，屬無確定期
    限之給付，既經原告起訴而送達訴狀，被告當應負遲延責任
    。而本件民事起訴狀繕本於109年12月22日送達被告（詳本
    院卷第69頁），依民法第229條第2項、第233條第1項前段、
    第203條規定，原告請求自起訴狀繕本送達之翌日即109年12
    月23日起至清償日止，按年息5%計算之利息，亦屬有據。
　㈤綜上所述，原告依侵權行為損害賠償請求權及保險代位之法
    律關係，請求被告給付2萬1,000元及自起訴狀繕本送達被告
    之翌日即109年12月23日（詳本院卷第69頁）起至清償日止
    ，按年息5%計算之利息，為有理由，應予准許；至逾此範圍
    之請求，即屬無據，應予駁回。
四、本件事證已臻明確，兩造其餘攻擊防禦方法及未經本院援用
    之證據，核與判決之結果不生影響，爰不一一論駁，附此敘
    明。
五、本件係依小額訴訟程序為原告部分勝訴之判決，就原告勝訴
    部分應依職權宣告假執行，併依職權宣告被告如為原告預供
    擔保後，得免為假執行；並依職權確定訴訟費用額即第一審
    裁判費為1,000元，應由被告負擔700元，餘由原告負擔。
六、據上論結，本件原告之訴為一部有理由，一部無理由，依民
    事訴訟法第436條之20、第436條之23、第436條第2項、第79
    條及第392條第2項，判決如主文。
中　　華　　民　　國　　110 　年　　4　　月　　8 　　日
          　　　　基隆簡易庭法　官　林淑鳳
以上正本係照原本作成。
對於本件判決如有不服，應於收受送達後20日內向本院提出上訴
書狀，上訴於本院合議庭，並按他造當事人之人數附具繕本。
當事人之上訴，非以判決違背法令為理由不得為之，上訴狀應記
載上訴理由，表明下列各款事項：
㈠原判決所違背之法令及其具體內容。
㈡依訴訟資料可認為原判決有違背法令之具體事實。
如委任律師提起上訴者，應一併繳納上訴審裁判費。
中　　華　　民　　國　　110 　年　　4 　　月　　8　　日
                            書記官　陳櫻姿